【裁判字號】    98,訴,1320
【裁判日期】    990427
【裁判案由】    侵權行為損害賠償
【裁判全文】
臺灣士林地方法院民事判決              98年度訴字第1320號
原      告  乙○○
訴訟代理人  王雅慧律師
被      告  甲○○
上列當事人間刑事附帶民事訴訟請求損害賠償事件，經本院刑事
庭裁定（96年度附民字第244 號）移由本院審理，本院於民國99
年4 月13日言詞辯論終結，判決如下：
    主      文
被告應給付原告新臺幣伍仟元，及自民國九十六年九月二十八日
起至清償日止，按週年利率百分之五計算之利息。
原告其餘之訴駁回。
本判決第一項得假執行。
    事實及理由
一、原告起訴主張：伊於民國95年10月4 日下午4 時許，與被告
    及其他友人在臺北市○○區○○街44巷13號1 樓訴外人沈耀
    澤住處打麻將時，因細故與被告發生爭執，然被告竟基於傷
    害人身體之犯意，以沈耀澤所有之麻將用牌尺1 把毆打伊，
    致伊受有頭部外傷合併腦震盪、鼻挫傷合併出血及撕裂傷、
    右手挫傷等傷害。茲因工作損失及醫藥費用部分於刑事庭已
    達成和解，今針對精神撫慰金部分，爰依民法第195 條第1
    項前段規定，請求被告給付新臺幣（下同）50萬元之精神上
    損害賠償。並聲明：被告應給付原告50萬元，及自96年9 月
    28 日 起至清償日止，按年息5%計算之利息。
二、被告則以：伊承認打原告，也承認該當侵權行為，並願意賠
    償原告，且在刑事庭部分和解時已給付原告15萬元，另外亦
    辦桌向原告道歉，原告也有來吃，但原告請求的金額太高了
    ，實在負擔不起等語置辯。並聲明：原告之訴駁回。
三、本件經兩造協議後簡化爭點如下：
  甲、兩造所不爭執之事項：
    (一)被告於95年10月4 日16時許，在臺北市○○區○○街44巷
      13號1 樓訴外人沈耀澤住處打麻將時，因細故與原告發生
      爭執，竟以其所有之皮帶（頭部為金屬製）揮打原告，致
      原告受有頭部外傷合併腦震盪、鼻挫傷合併出血及撕裂傷
      、右手挫傷等傷害。
    (二)被告就原告傷害刑事部分，經本院檢察署以96年度偵字第
      2413號提起公訴，並經本院刑事庭以96年度簡上字第163
      號刑事判決，處有期徒刑6 月，如易科罰金以1,000 元折
      算壹日，減為有期徒刑3 月，如易科罰金以1,000 元折算
      壹日，緩刑貳年判決確定。
    (三)被告該當本件侵權行為。
    (四)原告為國小畢業，已婚、育有二子一女，現各就讀國中二
      年級、國中一年級、國小二年級；失業中，名下資產約30
      2,800 元。
    (五)被告教育程度為國小畢業，已離婚，無子女，失業中，名
      下財產約8,298,994 元。
    (六)本件若原告勝訴，則法定延遲利息自96年9 月28日起算。
  乙、兩造所爭執之事項：
      本件精神慰憮金應以多少為宜？
四、本院得心證之理由如下：
    按因故意或過失不法侵害他人之權利者，負損害賠償責任。
    又不法侵害他人之身體、健康、名譽、自由、信用、隱私、
    貞操，或不法侵害其他人格法益而情節重大者，被害人雖非
    財產上之損害，亦得請求賠償相當之金額。民法第184 條第
    1 項前段、第195 條第1 項前段分別定有明文。被告就其該
    當本件侵權行為之損害賠償責任一事，為兩造所不爭執，業
    如上述不爭執事項(三)所載，則原告請求被告賠償之金額，是
    否應予准許？經查：按慰藉金之賠償須以人格權遭遇侵害，
    使精神上受有痛苦為必要，其核給之標準固與財產上損害之
    計算不同，然非不可斟酌雙方身分資力與加害程度，及其他
    各種情形核定相當之數額。最高法院51年臺上字第223 號判
    例意旨參。查，被告在上揭時、地因細故與原告發生爭執，
    竟以其所有之皮帶（頭部為金屬製）揮打原告，致原告受有
    頭部外傷合併腦震盪、鼻挫傷合併出血及撕裂傷、右手挫傷
    之普通傷害，該行為確係足以侵害原告之人格權，致原告受
    有相當精神上痛苦，則依上開規定，被告對原告因此所受之
    非財產上損害，自應負賠償之責。本院審酌本件事發經過、
    案發地點；原告為國小畢業，已婚、育有二子一女，現各就
    讀國中二年級、國中一年級、國小二年級；失業中，名下資
    產約302,800 元；而被告教育程度為國小畢業，已離婚，無
    子女，失業中，名下財產約8,298,994 元；以及被告上開行
    為對原告造成之實際損害程度，且被告就本件傷害行為，於
    刑事庭曉諭和解並經原告同意部分和解時，已支付原告15萬
    元，及兩造之身分、地位、經濟狀況，認原告請求非財產上
    之損害賠償50萬元，顯屬過高，應認被告另賠償5,000 元較
    為妥適，逾此數額之請求，即屬無據，應予駁回。
五、綜上所述，原告因被告傷害之侵權行為，請求依民法第184
    條第1 項前段、第195 條第1 項前段請求被告給付如主文第
    1 項所示之款項及法定遲延利息，為有理由，應予准許，逾
    此範圍之請求為無理由，應予駁回。
六、本判決主文第1 項，就被告敗訴部分，所命給付之金額未逾
    50萬元，依民事訴訟法第389 條第1 項第5 款規定，應依職
    權宣告假執行。
七、本件判決基礎已臻明確，兩造其餘攻防方法及訴訟資料經本
    院斟酌後，核與判決結果不生影響，故不另一一論述。又本
    件損害賠償事件乃刑事附帶民事訴訟，由刑事庭移送前來，
    迄本院言詞辯論終結為止，當事人並無任何裁判費或其他訴
    訟費用之支出，自無諭知訴訟費用負擔之必要，附此敘明。
八、據上論結，原告之訴為一部有理由，一部無理由，爰判決如
    主文。
中    華    民    國    99    年    4     月    27    日
                 民事第一庭   審判長法  官  俞慧君
                                    法  官  李瑜娟
                                    法  官  陳梅欽
以上正本證明與原本無異。
本件判決不得上訴。
中    華    民    國    99    年    4     月    29    日
                                    書記官  謝金宏

司法院資訊處製作；財團法人民間司法改革基金會備份。
